臺灣高等法院交通事件裁定　　　　　　　96年度交抗字第26號
抗　告　人
即受處分人　甲○○○有限公司
代　表　人　乙○○
上列抗告人因違反道路交通管理處罰條例案件，不服臺灣宜蘭地
方法院，中華民國95年12月14日95年度交聲字第158號裁定，提
起抗告，本院裁定如下：
    主  文
抗告駁回。
    理  由
一、原裁定意旨略以：抗告人即受處分人甲○○○有限公司所有
    車牌號碼011-BL自用大貨車，並非砂石專用車輛，於民國95
    年9月6日上午6時40分許，載運砂石，行經台二線131公里處
    梗枋砂石卸貨場，為宜蘭縣警察局交通警察隊警員查獲。經
    原處分機關交通部公路總局臺北區監理所宜蘭監理站以抗告
    人有裝載砂石未使用專用車輛之交通違規行為，依道路交通
    管理處罰條例第29條之1第1項規定，裁處罰鍰新臺幣（下同
    ）4萬元。抗告人雖辯稱：上開自用大貨車雖非裝載砂石土
    方之專用車輛，但所載運貨物乾拌水泥砂，即將細砂乾燥除
    濕，再與水泥及其他秘方混合攪拌而成，為防止水泥結塊，
    必須用太空袋包裝，無法用傳統開放露天型砂石專用車輛運
    輸，以免受潮。乾拌水泥砂並非砂石土方，不必使用砂石專
    用車等語。惟查，舉發員警鄭苑於原審具結證述：我於前
    揭時、地攔檢車輛，有問駕駛人載運物品，司機回答是砂。
    貨車所載運物品用太空包密封起來，我不知道確實載運何種
    物品，從外觀看是砂等語，並提出舉發違規照片4張為證。
    抗告人於95年9月20日所提出交通違規陳述單記載「當日以
    自用大貨車載細砂」，足見抗告人之車輛所載運之貨物，主
    要成分是「砂石」。而道路交通安全規則及道路交通管理處
    罰條例所稱之「砂石專用車」中之「砂石」，係「砂」、「
    礫」、「卵石」之總稱，有交通部公路總局95年6月7日路監
    交字第0951003394號函可據。次查，縱令抗告人之車輛載運
    其所稱「乾拌水泥砂」，然細砂、水泥混合物即乾拌水泥砂
    ，是否屬於道路交通管理處罰條例第29條之1第1項所規定之
    砂石、土方範圍，交通部認為所稱乾拌水泥砂既為砂石與水
    泥混合物，應是以砂石為主要組成，有上開規定之適用，有
    該部95年10月5日交路字第0950051908號函可稽。復查，法
    令規定裝載砂石土方之車輛應標準化，嚴格規定砂石專用車
    應有一定規格之高度、外框、顏色、車廂正後方之牌號牌，
    並強制裝設載重計、轉彎及倒車警報、行車紀錄器、防捲入
    等安全防護，及機械式可密覆裝置或備有帆布能緊密覆蓋貨
    廂（警察機關取締違規砂石車注意事項、砂石專用車貨廂標
    示規定、裝載砂石土方車輛使用專用車輛或專用車廂規定）
    ，係考量載運砂石車輛特性之必要規範。抗告人所載運物品
    不論是「細砂」或「乾拌水泥砂」，既係以「砂石」為主要
    組成，仍應受使用砂石專用車之規範，始符立法本意。抗告
    人所辯，不能採取。抗告人有上開違規事實，洵堪認定。原
    處分機關援引道路交通管理管理處罰條例第29條之1第1項規
    定，裁處抗告人罰鍰4萬元，並無不合。抗告人之聲明異議
    ，為無理由，應予駁回等語。
二、抗告意旨略以：(一)抗告人之車輛不論總重、載運貨物，均與
    砂石專用車不同，無影響交通之虞。(二)抗告人之車輛係載運
    乾拌水泥砂，並非單純土石，依法應不適用道路交通管理處
    罰條例第29條之1第1項規定等語。
三、經查，抗告人之車輛既係載運主要組成為砂石之物品，即有
    使用砂石專用車相關規定之適用。依抗告人代表人於原審陳
    稱：太空包乾拌水泥砂，必須用吊車，才能送上砂石專用車
    ，但吊車成本很高，所以不可能使用砂石專用車等語。堪認
    抗告人未使用砂石專用車，載運乾拌水泥砂，主要是成本考
    量，並非不可行。抗告人如認為載運乾拌水泥砂，有其特殊
    性，不必砂石專用車，自應向主管機關反應，是否於相關法
    規另為規範，而非自認有理，即逕自違反規定。抗告意旨所
    指事由，無以採取。原裁定以原處分機關據以裁罰，並無不
    合，而駁回聲明異議，其認事用法，均無不當。抗告人仍執
    陳詞，指摘原裁定不當，提起抗告，為無理由，應予駁回。
四、據上論結，應依道路交通案件處理辦法第26條，刑事訴訟法
    第412條，裁定如主文。
中　　華　　民　　國　　96　　年　　1　　月　　31 　　日
                  刑事第十三庭審判長法  官  曾德水
                                    法  官  王炳梁
                                    法  官  李錦樑
以上正本證明與原本無異。
不得再抗告。
                                    書記官  吳金來
中　　華　　民　　國　　96　　年　　1　　月　　31 　　日
